# 陈版 - - 借款咨询费资本化的会计处理

提问人：ryanatwork 时间：2020-10-05 21:33:08
陈版，
企业情形如下，企业寻找中介，为企业融资寻找投资人，最终签署可转债协议。作为报酬，企业向中介支付融资相关的咨询费。该可转债协议中规定了借款用于投资项目，且实际用途也是如此。企业目前的会计处理是讲咨询费视同利息直接资本化计入了在建工程。这里有两个问题， 1 ）首先，该咨询费是否符合资本化条件； 2 ）其次，如果符合，是否应该抵减在长期借款确认的金额中，通过实际利率的利息实现资本化，而非单独资本化在在建工程？
查看了论坛过去的讨论，主要都是在说银行借款由银行收取的融资咨询费。像这类费用假设借款 1000 万，融资费用5 万，可以在初始就借：长期借款 995 ，贷：银行存款 995 ，之后利息支出符合资本化条件的计入在建工程。区别在于 1 ）银行融资费用在借款中就抵减了，而案例中的咨询费是单独支出的； 2 ）案例中的咨询费是付给中介，所以抵减在长期借款中其实也不合适。还请陈版指教应该怎么操作，应该参考准则的哪一条作为支持依据，谢谢！

回答人：chenyiwei
这个问题首先要明确这部分融资中介费用是否可以作为与金融负债初始确认相关的“直接费用”。根据《企业会计准则第 22 号——金融工具确认和计量（ 2017 年修订）》第三十三条规定：“交易费用，是指可直接归属于购买、发行或处置金融工具的增量费用。增量费用是指企业没有发生购买、发行或处置相关金融工具的情形就不会发生的费用，包括支付给代理机构、咨询公司、券商、证券交易所、政府有关部门等的手续费、佣金、相关税费以及其他必要支出，不包括债券溢价、折价、融资费用、内部管理成本和持有成本等与交易不直接相关的费用”。
因此，需要考虑这部分融资中介费用是否以成功获取融资作为支付条件，且其金额与获得融资的金额直接挂钩。同时满足上述条件的，理论上可将该部分中介费用调整金融负债的初始成本，借记“应付债券——利息调整”（如果该可转债包含权益成分的，则还应在负债和权益成分之间分摊，分摊给负债部分的交易费用可计入应付债券的账面价值，下同），后续按实际利率法摊销这部分利息调整金额，作为对相关期间内利息费用的调整，其中属于资本化期间的利息费用调整数一并纳入资本化利息的计算。